臺灣臺北地方法院刑事判決　　　　　　　 94年度訴字第916號
公　訴　人　臺灣臺北地方法院檢察署檢察官
被　　　告　巳○○
　　　　　　宇○○
　　　　　　　　　　　號6樓
　　　　　　　　　　（另案於臺灣臺北監獄執行中）
　　　　　　己○○
　　　　　　ａ○○
上列被告等因偽造文書等案件，經檢察官提起公訴（九十三年度
偵字第四五○號），本院判決如下：
    主  文
巳○○、ａ○○共同連續行使偽造私文書，足以生損害於他人，
巳○○處有期徒刑壹年，ａ○○處有期徒刑拾月。
己○○共同連續行使偽造私文書，足以生損害於他人，處有期徒
刑陸月，如易科罰金，以銀元佰元即新臺幣玖佰元折算壹日。
宇○○連續幫助共同連續行使偽造私文書，足生以損害於他人，
處有期徒刑肆月，如易科罰金，以銀元佰元即新臺幣玖佰元折
算壹日。
如附表五十四所示偽造之印章、印文及如附表五十五所示之物均
沒收之。
    事  實
一、Ｆ○○（現由本院通緝中，待到案後再行審結）係臺北市○○區○○街三二號鼎銊有限公司（下稱鼎銊公司）之負責人
    ，於民國九十二年間，得知綽號「張先生」之真實姓名、年
    籍不詳成年男子（下稱「張先生」）能為他人偽造薪資扣繳
    憑單及在職證明等文件，擬提供該等偽造信用證明文件予未
    符申辦資格者向銀行申辦現金卡貸款或申請信用卡，藉以從
    中抽取佣金，遂僱用與之有行使偽造私文書、行使偽造特種
    文書及意圖為自己不法所有詐欺取財之概括犯意聯絡及行使
    業務上登載不實文書罪犯意聯絡之巳○○、ａ○○、己○○
    為鼎銊公司員工，由Ｆ○○、巳○○負責對外招攬客戶，並
    與ａ○○、己○○分別處理協助、指導客戶填寫資料、陪同
    客戶前往銀行辦理對保手續暨領取現金卡、結算並收取代辦
    費用等事務，Ｆ○○另僱用宇○○，基於幫助行使偽造私文
    書、幫助行使偽造特種文書及幫助意圖為自己不法所有詐欺
    取財之概括犯意及幫助行使業務上登載不實文書罪之概括犯
    意，於鼎銊公司內為Ｆ○○、巳○○、ａ○○、己○○等人
    及申辦信用卡及現金卡客戶從事購物、煮飯、打掃等雜務，
    以此分工模式維持鼎銊公司之營運，嗣如附表一至五十二所
    示乙○○等人（乙○○、Ｌ○○、ｂ○○、庚○○、Ｅ○○
    、Ｘ○○、癸○○、丑○○、地○○、丁○○、Ｃ○○、午
    ○○、申○○、天○○、未○○、Ｐ○○、Ｓ○○、Ｈ○○
    、宙○○、亥○○、ｄ○○、Ｕ○○、ｃ○○、Ｔ○○、Ａ
    ○○、子○○、戌○○、Ｒ○○、辛○○、丙○○、Ｉ○○
    、Ｂ○○等人另由本院以九十六年度簡字第一五六號、第二
    七九號簡易判決處刑，辰○○、Ｇ○○二人已死亡，另由本
    院以九十四年度訴字第九一六號諭知不受理，Ｄ○○、Ｊ○○、甲○○、Ｚ○○、Ｗ○○、Ｖ○○、ｅ○○、黃○○、
    Ｏ○○、Ｋ○○、卯○○、酉○○、Ｙ○○、Ｎ○○、戊○○、壬○○、寅○○、玄○○現由本院通緝中，待到案後再
    行審結）皆需錢孔急，卻因信用欠佳或欠缺信用證明文件而
    告貸無門，經Ｆ○○、巳○○之招攬，或經他人輾轉介紹，
    前往鼎銊公司申辦現金卡或信用卡，Ｆ○○、巳○○、ａ○○、己○○等人明知乙○○等五十二人實際並任職如附表一
    至五十二所示公司，為使乙○○等人能順利向銀行申辦現金
    卡及信用卡，竟與乙○○等五十二人及「張先生」共同基於
    行使偽造私文書、行使偽造特種文書及意圖為自己不法所有
    詐欺取財之概括犯意及行使業務上登載不實文書罪犯意聯絡
    ，由「張先生」委請不知情之刻印店印匠，偽刻「國勳國際
    有限公司」暨負責人「葉月榮」印章各一枚、「易數科技有
    限公司」暨負責人「Ｍ○○」印章各一枚、「吉昌電器有限
    公司」暨負責人「Ｑ○○」印章各一枚、「逸峰有限公司」
    暨負責人「蔡玉山」印章各一枚、「仲銊貿易有限公司」暨
    負責人「乙○○」印章各一枚，蓋印於如附表附表二十一編
    號二所示「國勳國際有限公司在職證明」、如附表三十一編
    號二所示「易數科技有限公司員工在職證明書」、如附表四
    十編號一所示「吉昌電器有限公司員工在職證明書」、如附
    表四十三編號一所示「逸峰有限公司在職證明書」及如附表
    五十二編號四所示「仲銊貿易有限公司員工在職證明書」，
    偽造上揭在職證明書，以示申○○、卯○○、戊○○、戌○○、Ｇ○○任職於各該公司，「張先生」又偽造如附表一至
    五十二所所示薪資扣繳憑單，以示乙○○等人任職於各該公
    司並領有薪資，再將上揭偽造在職證明書及偽造薪資扣繳憑
    單送至鼎銊公司交予Ｆ○○等人，Ｆ○○復明知癸○○未曾
    受僱於鼎銊公司擔任業技師，竟將「癸○○於九十年八月十
    五日至九十二年七月三十一日期間受僱於鼎銊公司擔任業技
    師」之不實內容登載於其業務上作成之鼎銊有限公司員工在
    職證明書，乙○○等人明知上揭員工在職證明書、薪資扣繳
    憑單係冒名偽造或登載內容不實，仍於如附表一至五十二所
    示時間，將前開偽造在職證明書、薪資扣繳憑單或登載不實
    在職證明書檢附於現金卡或信用卡申請書內，委由Ｆ○○等
    人轉交如附表一至五十二所示銀行，用以申辦現金卡貸款或
    申請信用卡，足以生損害於國勳國際有限公司暨負責人葉月
    榮、易數科技有限公司暨負責人Ｍ○○、吉昌電器有限公司
    公司暨負責人Ｑ○○、逸有限公司峰公司暨負責人蔡玉山、
    仲銊貿易有限公司暨負責人乙○○及如附表一至五十二所示
    銀行對於客戶信用評估之正確性，並使各該承辦人員陷於錯
    誤，誤以為乙○○等人符合申辦資格，核發如附表一至五十
    二所示現金卡或信用卡，乙○○等人再以所詐得之現金卡由
    自動提款機貸得各該現金卡額度之款項後，隨即交付以現金
    卡額度一成至三成計算之報酬予Ｆ○○、巳○○、ａ○○、
    己○○等人（詳細申辦時間、申辦銀行、偽稱任職公司、偽
    造證明文件、有無核卡、貸款均見附表一至五十二所示），
    嗣於九十二年八月十五日十六時許，為警於鼎銊公司內當場
    查獲，並扣得如附表五十四所示之物。
二、案經臺北市政府警察局報請臺灣臺北地方法院檢察署檢察官
    偵查起訴。
    理  由
一、訊據被告巳○○、ａ○○、己○○、宇○○固坦承渠等於九
    十二年間任職於鼎銊公司，被告乙○○等五十二人並未受僱
    如附表一至五十二所示公司，卻於如附表一至五十二所示時
    間，透過鼎銊公司檢附如附表一至五十二所示偽造薪資扣繳
    憑單、在職證明書或登載內容不實之在職證明書，謊稱任職
    於上揭公司，向如附表一至五十二所示銀行申辦現金卡及信
    用卡等情，惟矢口否認有何行使偽造私文書、行使特種文書
    、行使業務上登載不實文書及詐欺取財之犯行。被告巳○○
    辯稱：伊在鼎銊公司僅負責招呼客戶，介紹客戶申辦信用卡
    及現金卡，上揭偽造信用證明文件係被告Ｆ○○向「張先生
    」所購買，伊並不知情云云；被告ａ○○辯稱：伊在鼎銊公
    司係從事煮飯打掃等雜務，就被告Ｆ○○以偽造信用證明文
    件代客戶向銀行申辦現金卡、信用卡一節，未曾參與云云；
    被告己○○辯稱：伊係透過母親即被告ａ○○之介紹到鼎銊
    公司任職，負責協助客戶填寫申請資料，並處理遞送申請書
    等文書工作，伊就鼎銊公司係以偽造信用證明文件代客戶申
    請信用卡、現金卡一事，全然不知情云云。被告宇○○辯稱
    伊在鼎銊公司係負責購物、煮飯、打掃等雜務，就鼎銊公司
    為不符申請資格之人，以偽造或登載不實證明文件向銀行申
    辦現金卡、信用卡等情，並不知情，亦無參與云云。惟查：
  (一)被告乙○○等五十二人並未受僱如附表一至五十二所示公司
    ，卻於如附表一至五十二所示時間，透過鼎銊公司檢附如附
    表一至五十二所示偽造薪資扣繳憑單、在職證明書或登載內
    容不實之在職證明書，謊稱任職於上揭公司，向如附表一至
    五十二所示銀行申辦現金卡及信用卡，致使各該銀行承辦人
    員陷於錯誤，誤以為被告乙○○等人符合申辦資格，核發如
    附表一至五十二所示現金卡或信用卡予被告乙○○等人，被
    告乙○○等人並以所詐得之現金卡由自動提款機貸得各該現
    金卡額度之款項等情，業據被告巳○○、ａ○○、己○○、
    宇○○於本院審理時坦承不諱，並有如附表五十四所示現金
    卡申請書、薪資扣繳憑單、在職證明書等資料附卷足憑，復
    有華僑銀行九十三年十月十五日（九三）僑銀總法務字第三
    四三七號函附生活理財卡申請情形表、生活理財卡申請書、
    薪資扣繳憑單、在職證明書（見偵三卷第四七五至五八二頁
    ）、聯邦商業銀行信用卡中心九十三年十月十四日（九三）
    聯信卡字第○三一九號函附現金卡申辦情形表、申請書暨相
    關資料（見偵三卷第五八四至六一三頁）、寶島商業銀行九
    十三年十月一日（九三）寶華消乙字第三九八八號函附現金
    卡申請書暨客戶授信、保證、基金及信用卡查詢單（見偵三
    卷第六一五至六一九頁）、大眾銀行九十三年九月二十九日
    （九三）眾金發字第一五八九號函附現金卡申請情形表暨申
    請書（見偵三卷第六二○至六三七頁）、大眾銀行信用卡部
    九十三年十月五日卡發字第四○四號函附現金卡申請書（見
    偵三卷第六三八至六四二頁）、中華商業銀行九十三年十月
    二十二日（九三）中銀卡字第○九三○一七二號函附申請書
    、員工在職證明書、薪俸袋（見偵三卷第六四五至六五○之
    一頁）、中國信託商業銀行九十三年九月二十三日刑事陳報
    狀附申請書、授信批覆書（見偵三卷第六五三至六五八頁）
    、臺新國際商業銀行九十三年九月十七日臺新信卡字第九三
    ○四五九號函附申請書暨薪資扣繳憑單（見偵三卷第六六○
    至六六三頁）、萬泰商業銀行九十三年十月十一日泰消訴字
    第○九三九九九○二三七○號函附申請書暨薪資扣繳憑單（
    見偵三卷第六六五至六七四頁）、玉山商業銀行個人金融部
    九十三年十月十四日玉個字第○四一○○六○二號函附申請
    書（見偵三卷第六七六至六七九頁）、慶豐商業銀行消費金
    融處信用卡部九十三年九月二十日（九三）消卡險字第二八
    九號函附現金卡申請情形表、申請書暨薪資扣繳憑單（見偵
    三卷第六八一至六九○頁）、大眾商業銀行九十四年五月二
    十日（九四）臺北發字第一五四號函附現金卡開戶資料及帳
    戶資料（見偵三卷第八六五至八六七頁）、華僑銀行個人金
    融部九十四年六月二十日個金字第○三四號函附信金卡申請
    書暨相關申請資料（見偵三卷第八六九至八七七頁）、普羅
    米斯顧問股份有公司九十四年五月二十六日函附現金卡申請
    書（見偵三卷第八八二、八八三頁）、良京實業股份有限公
    司九十四年五月二十七日刑事陳報狀附現金卡申請書（見偵
    三卷第八八四至八八七頁）、普羅米斯顧問股份有限公司九
    十四年十月二十四日普字第○九四一○二四號函（見本院卷
    (四)第九○九頁）、大眾商業銀行九十四年十月二十五日（九
    四）臺北發字第三二八號函附現金卡申請書（見本院卷(四)第
    九一二至九三一頁）、大眾商業銀行九十四年十月二十五日
    （九四）臺北發字第三二七號函附現金卡申請書（見本院卷
    (四)第九三三至九三五頁）、萬泰商業銀行九十四年十月二十
    八日泰消訴字第○九四九九九○二八九號函附現金卡申請書
    （見本院卷(四)第九三八至九四四頁）、華僑銀行敦南分行九
    十四年十月二十五日（九四）僑銀敦營字第一二九號函（見
    本院卷第九四六頁）、良京實業股份有限公司九十四年十月
    二十五日九四良法字第一○二五號函附現金卡申請書（見本
    院卷(四)第九四八至九五三頁）、日盛國際商業銀行九十四年
    十一月三日（九四）日盛銀信卡字第九四五八六號函附現金
    卡申請情形表暨現金卡申請書（見本院卷(四)第九六五至九六
    九頁）在卷足證。
  (二)被告巳○○、ａ○○、己○○雖辯稱上揭偽造信用證明文件
    係被告Ｆ○○向「張先生」所購買，渠等均不知情云云。惟
    查：
    1.被告子○○於本院結證稱伊急需金錢，然因無業不符現金
      卡申辦資格，經朋友介紹前往鼎銊公司委託代辦現金卡，
      係由被告巳○○接洽辦理等語明確（見本院卷(六)第一四六
      一頁），被告癸○○於本院審理中結證稱伊經朋友介紹前
      往鼎銊公司找被告巳○○代辦現金卡，被告巳○○指導伊
      填寫申請書，現金卡申辦下來後，被告巳○○除通知伊前
      往銀行領取外，並曾親自搭載伊前往銀行領卡，伊於領卡
      貸得款項後，將二成報酬新臺幣（下同）一萬元交付予被
      告巳○○等情屬實（見本院卷(七)第一五三二、一五三三頁
      ），被告ｃ○○於本審理中復結證稱伊將身分證交予被告
      巳○○代辦現金卡，伊於領卡貸得款項後，將三成報酬九
      千元交付予被告巳○○等情無訛（見本院卷(七)第一五三三
      、一五三四頁），堪認被告巳○○除招攬客戶申辦信用卡
      、現金卡，並曾指導客戶填寫申請書，陪同客戶前往銀行
      辦理對保手續暨領取現金卡，並向客戶收取按現金卡額度
      一至三成計算之報酬等情。
    2.被告Ｓ○○於本院審理中結證稱被告ａ○○陪同伊前往華
      僑銀行、日盛銀行申辦現金卡，伊於領卡貸得款項後，將
      二成報酬六千元交付予被告ａ○○等情明確（見本院卷(六)
      第一四五九頁），被告子○○於本院審理中結證稱係被告
      ａ○○陪同伊前往銀行辦理對保手續，伊於事後交付二成
      報酬八千元予被告ａ○○等情屬實（見本院卷(六)第一四六
      ○、一四六一頁），被告Ｔ○○亦於本院審理中結證稱伊
      申辦現金卡所檢附偽造薪資扣繳憑單係被告ａ○○所交付
      ，被告ａ○○曾陪同伊前往銀行領卡，並向伊收取三成報
      酬二萬一千元等情無訛（見本院卷(六)第一四六二頁），被
      告亥○○另於本院結證稱伊前往鼎銊公司詢問代辦現金卡
      事宜，被告ａ○○指導伊填寫申請書，並向伊表示如核卡
      成功，需支付以現金卡額度二成計算之費用等情明確（見
      本院卷(六)第一四六三頁），堪認被告ａ○○除受理客戶申
      辦現金卡、指導填寫申請書外，曾多次陪同客戶前往銀行
      辦理對保手續暨領取現金卡，並負責向客戶收取按現金卡
      額度一至三成計之報酬。
    3.被告亥○○於本院審理中結證稱伊前往鼎銊公司詢問申辦
      現金卡時，除被告ａ○○外，被告己○○亦曾向伊解說申
      辦現金卡相關手續、流程、費用等情屬實（見本院卷(六)第
      一四六三頁），被告ｃ○○於本院審理中結證稱被告己○○於鼎銊公司負責協助客戶填寫現金卡申請書等情明確（
      見本院卷(七)第一五三四頁），被告丑○○復於本院審理中
      結證稱係伊透過鼎銊公司向華僑銀行申辦生活理財卡，申
      請書係己○○交付予伊填寫，銀行核卡後，己○○扣除約
      定二成報酬六千元，將額度三萬元之生活理財卡及所餘貸
      得款項二萬四千元交付予伊等情無誤（見本院卷(七)第一五
      三四頁犯反面），足認己○○受理客戶申辦現金卡、指導
      填寫申請書外，亦負責交付現金卡、貸得款項並向客戶收
      取申辦現金卡報酬。
    4.近年國內景氣低迷，銀行過剩資金充斥，莫不積極開拓信
      用卡、現金卡借款等貸款業務，以資周轉獲利，除於報章
      雜誌、電視媒體大肆刊登、播送現金卡、信用卡廣告外，
      每每以高額贈品作為吸引客戶之手段，強力促銷申辦信用
      卡、現金卡業務，甚且於人潮聚集之街頭或公共場所，亦
      隨處可見辦理現金卡、信用卡之攤位，隨到隨辦，手續方
      便，辦卡民眾僅需填寫基本資料並檢附相關信用證明文件
      ，即可順利申辦，無需支付任何申辦費用，並可獲得精美
      贈品。被告巳○○、ａ○○、己○○等人任職於鼎銊公司
      ，受被告乙○○等人之託辦理現金卡、信用卡貸款手續，
      明知被告乙○○等人並未任職如附表一至五十二所示公司
      ，竟指導渠等於申請書內等記載任職於上揭公司之不實內
      容，且由被告Ｆ○○提出「張先生」所偽造之薪資扣繳憑
      單、在職證明書或被告Ｆ○○自行登載不實之在職證明書
      向銀行申辦現金卡及信用卡，顯見被告巳○○、ａ○○、
      己○○與「張先生」、被告Ｆ○○、乙○○等人有行使偽
      造私文書、行使偽造特種文書、行使業務上登載不實文書
      、詐欺取財之犯意聯絡及行為分擔，再者，被告巳○○、
      ａ○○、己○○等人承辦上開代辦業務，竟向被告乙○○
      等人收取按現金卡額度一成至三成不等之高額費用，如鼎
      銊公司僅單純代客戶申辦並轉送相關文件，焉有可能向申
      辦客戶收取如此高額之報酬，益見被告巳○○、ａ○○、
      己○○辯稱渠等不知鼎銊公司申辦現金卡、信用卡業務有
      諸多弊端，對被告Ｆ○○所為均不知情云云，全係事後推
      諉卸責之責，未足採信。
  (三)被告宇○○雖辯稱伊僅負責購物、煮飯、打掃等雜務，就鼎
    銊公司係受不符申請資格者之託，以偽造或登載不實信用證
    明文件向銀行申辦現金卡、信用卡等情，並不知情，亦無參
    與云云。惟查，被告宇○○於本院審理中自承鼎銊公司除代
    客戶向銀行申辦現金卡、信用卡業務外，並無其他營業項目
    ，且以向客戶收取代辦費用為該公司唯一營業收入等情明確
    （見本院卷(六)第一四六五、一四六六頁），而近年銀行大力
    促銷信用卡、現金卡業務，辦卡民眾僅需填寫基本資料並檢
    附相關信用證明文件，即可順利申辦，無需支付任何申辦費
    用，並可獲得精美贈品，已如前述，鼎銊公司如僅單純代客
    戶申辦信用卡、現金卡並轉送文件，焉有可能向申辦客戶收
    取以額度一成至三成計算之高額費用，被告宇○○為智慮健
    全之成年人，終日於鼎銊公司內為被告Ｆ○○等人打理雜務
    ，對被告Ｆ○○等人以偽造或登載不實信用證明文件向銀行
    申辦現金卡、信用卡一節，應有所知悉，仍執意於該處為被
    告Ｆ○○等人從事購物、煮飯、打掃等雜務，並烹煮食物予
    被告子○○等申辦客戶享用，足見被告宇○○主觀上確有幫
    助被告Ｆ○○等人行使偽造私文書、行使特種文書、行使偽
    造特種文書及詐欺取財之故意，其所為上開辯解，顯係卸責
    之詞，未能採信。
  (四)綜上所述，被告巳○○、ａ○○、己○○、宇○○前揭所辯
    ，僅係事後卸責之詞，不足採信，本件事證明確，被告巳○○、ａ○○、己○○共同行使偽造私文書、行使特種文書、
    行使偽造特種文書及詐欺取財之犯行，被告宇○○幫助行使
    偽造私文書、行使特種文書、行使偽造特種文書及詐欺取財
    之犯行，已堪認定，應依法論科。
二、經查：
  (一)被告巳○○、ａ○○、己○○、宇○○等四人行為後，刑法
    業於九十四年一月七日修正，二月二日公布，於九十五年七
    月一日施行，其中刪除刑法第五十六條，修正第二條、第二
    十五條、第二十六條、第二十八條、第三十三條、第五十五
    條規定。按行為後法律有變更者，適用行為時之法律，但行
    為後之法律有利於行為人者，適用最有利於行為人之法律，
    現行刑法第二條第一項定有明文。此條規定乃與刑法第一條
    罪刑法定主義契合，而貫徹法律禁止溯及既往原則，係規範
    行為後法律變更所生新舊法律比較適用之準據法，是刑法第
    二條本身雖經修正，但其既屬適用法律之準據法，本身尚無
    比較新舊法之問題，應一律適用裁判時之現行刑法第二條規
    定以決定適用之刑罰法律，先予說明。又以本次刑法修正之
    比較新舊法，應就罪刑有關之共犯、未遂犯、想像競合犯、
    牽連犯、連續犯、結合犯，以及累犯加重、自首減輕暨其他
    法定加減原因（如身分加減）與加減例等一切情形，綜其全
    部罪刑之結果而為比較，有最高法院九十五年五月二十三日
    九十五年度第八次刑庭會議決議意旨可資參照。
  (二)按「各類所得扣繳暨免扣繳憑單」係屬文書之一種，如有偽
    造私人企業之扣繳憑單，其行為態樣即屬偽造私文書（最高
    法院七十年度第九次刑事庭會議決議、最高法院八十七年台
    上字第二六○號判決意旨參照）。次按，偽造關於服務或其
    他相類之證書，足以生損害於公眾或他人者，應論以刑法第
    二百十二條之偽造特種文書罪。行為人等偽造之在職證明書
    ，因該在職證明書應係關於服務之證書，則應係犯刑法第二
    百十六條、第二百十二條之行使偽造特種文書罪（最高法院
    八十六年台上字第四八一號判決意旨參照）。經查，如附表
    一至五十二所示薪資扣繳憑單係屬刑法第二百十條之私文書
    ，如附表二十一編號二、附表三十一編號二、附表四十編號
    一、附表四十三編號一、附表五十二編號四所示在職證明書
    係屬刑法第二百十二條之特種文書，至如附表十一編號三所
    示鼎銊公司員工在職證明書係鼎銊公司負責人即被告Ｆ○○
    明知為不實之事項，登載於其業務所製作文書，應屬刑法第
    二百十五條所示業務上登載不實文書，被告巳○○等三人與
    被告Ｆ○○、附表一至五十二所示申請人乙○○等人及「張
    先生」，共同偽造上開文書或登載不實內容於業務所製作之
    文書，並持以向前揭銀行申辦信用貸款、現金卡，足以生損
    害於前揭公司暨負責人，及各該銀行等對於客戶信用評估之
    正確性，有如前述，而刑法第二百十五條及第三百三十九條
    第一項法定刑罰金部分，被告行為時之刑法第三十三條第五
    款規定：「罰金：（銀元）一元（即新臺幣三元）以上」，
    九十五年七月一日修正公布施行之刑法第三十三條第五款規
    定：「罰金：新臺幣一千元以上」，經比較新、舊法結果，
    適用被告行為時之規定，對被告並無不利，則依刑法第二條
    第一項前段規定，應適用修正前之規定；是核被告巳○○、
    ａ○○、己○○所為，係犯刑法第二百十六條、第二百十條
    之行使偽造私文書罪，第二百十六條、第二百十二條之行使
    偽造特種文書罪，第二百十六條、第二百十五條之行使業務
    上登載不實文書罪，第三百三十九條第一項詐欺取財罪，第
    三百三十九條第三項、第一項之詐欺取財既未遂（既、未遂
    情形詳見附表一至五十二所示）。至於其等偽造印章、印文
    乃屬於偽造私文書之階段行為，而偽造私文書、偽造特種文
    書之低度行為，應分別為行使偽造私文書、行使特種文書之
    高度行為所吸收，均不另論罪。其等利用不知情之刻印店印
    匠偽刻「國勳國際有限公司」暨負責人「葉月榮」印章各一
    枚、「易數科技有限公司」暨負責人「Ｍ○○」印章各一枚
    、「吉昌電器有限公司」暨負責人「Ｑ○○」印章各一枚、
    「逸峰有限公司」暨負責人「蔡玉山」印章、「仲銊貿易有
    限公司」暨負責人「乙○○」印章各一枚，為間接正犯。被
    告巳○○、ａ○○、己○○與被告Ｆ○○、「張先生」及如
    附表一至五十二所被告乙○○等人，就上開犯行分別互有犯
    意聯絡、行為分擔，而被告巳○○等三人行為後，刑法於九
    十五年七月一日修正施行，刑法第二十八條之文字雖有修正
    ，惟無有利、不利被告之情形，依最高法院九十五年九月十
    四日九十五年度第五次刑事庭臨時庭長會議紀錄，應適用裁
    判時即修正後刑法第二十八條之規定，論以共同正犯，公訴
    意旨認被告ａ○○、己○○應以幫助犯論處，尚有未恰，惟
    起訴事實相同，爰依法變更起訴法條，併予敘明。又九十五
    年七月一日修正施行前刑法第五十五條後段牽連犯及第五十
    六條連續犯之規定業經修正公布刪除，經比較新、舊法之結
    果，以舊法對被告巳○○等三人較為有利，依刑法第二條第
    一項前段之規定，本件應適用修正前刑法第五十五條後段牽
    連犯之規定，及第五十六條連續犯之規定。其等先後多次行
    使偽造私文書、行使特種文書及詐欺取財既遂、未遂罪之犯
    行，均時間緊接，所犯為構成要件相同之罪名，顯係基於概
    括之犯意反覆為之，為連續犯，依修正前刑法第五十六條各
    應論以連續行使偽造私文書、連續行使特種文書及連續詐欺
    取財既遂一罪，並加重其刑。又其等所犯連續行使偽造私文
    書、連續行使偽造特種文書、行使業務上登載不實文書、連
    續詐欺取財等犯行，目的在於使銀行對信用評估陷於錯誤，
    從而詐取信用貸款，是其等上開犯行間，分別具有方法、結
    果之牽連關係，應依修正前刑法第五十五條後段之規定，從
    一重之連續行使偽造私文書罪處斷。
  (三)按「幫助犯之成立，主觀上行為人須有幫助故意，客觀上須
    有幫助行為，意即需對於犯罪與正犯有共同之認識，而以幫
    助之意思，對於正犯資以助力，而未參與實施犯罪之行為者
    而言（最高法院七十五年度台上字第一五○九號、八十八年
    度台上字第一二七０號判決參照）。被告宇○○基於幫助之
    犯意，為被告Ｆ○○等人打理雜務，幫助被告Ｆ○○等人以
    不實信用證明文件代客戶向銀行申辦信用卡、現金卡貸款，
    ，綜觀全卷並無證據證明被告宇○○有參與被告Ｆ○○等人
    前揭犯行之構成要件行為，而被告宇○○行為後，刑法於九
    十五年七月一日修正施行，刑法第三十條之文字雖有修正，
    惟無有利、不利被告之情形，依最高法院九十五年九月十四
    日九十五年度第五次刑事庭臨時庭長會議紀錄，應適用裁判
    時即修正後刑法第三十條之規定，核被告宇○○所為，係犯
    刑法第二百十六條、第二百十條、第三十條之幫助行使偽造
    私文書罪，第二百十六條、第二百十二條、第三十條之幫助
    行使偽造特種文書罪，第二百十六條、第二百十五條、第三
    十條之幫助行使業務上登載不實文書罪，第三百三十九條第
    一項、第三十條之幫助詐欺取財罪，第三百三十九條第三項
    、第一項、第三十條之幫助詐欺取財既未遂罪，被告宇○○
    係基於幫助之犯意而為之，應依正犯之刑減輕之。又被告宇
    ○○行為後，刑法第五十五條後段牽連犯及第五十六條連續
    犯之規定業經修正公布刪除，經比較新、舊法之結果，以舊
    法對被告宇○○較為有利，依刑法第二條第一項前段之規定
    ，本件應適用修正前刑法第五十五條後段牽連犯之規定，及
    第五十六條連續犯之規定。被告宇○○先後多次幫助行使偽
    造私文書、幫助行使特種文書及幫助詐欺取財既遂、未遂罪
    之犯行，時間緊接，所犯為構成要件相同之罪名，顯係基於
    概括之犯意反覆為之，為連續犯，依修正前刑法第五十六條
    各應論以連續幫助行使偽造私文書、連續幫助行使特種文書
    及連續幫助詐欺取財既遂一罪，並依法加重其刑。又其所犯
    連續幫助行使偽造私文書、連續幫助行使偽造特種文書、幫
    助行使業務上登載不實文書、連續幫助詐欺取財犯行，目的
    在於使銀行對被告乙○○等人信用評估陷於錯誤，從而詐取
    信用貸款，是其上開犯行間，分別具有方法、結果之牽連關
    係，應依修正前刑法第五十五條後段之規定，從一重之連續
    幫助連續行使偽造私文書罪處斷。
  (四)爰審酌被告巳○○、ａ○○、己○○、宇○○身強體壯，不
    事正途，受僱於鼎銊公司，以偽造之薪資扣繳憑單、在職證
    明書等信用證明文件，欺瞞銀行對於現金卡、信用卡核發之
    正確性，影響基層金融次序，惡性非輕，被告巳○○除指導
    填寫申請書，陪同辦理對保手續暨領取現金卡，並向客戶收
    取報酬外，尚與被告Ｆ○○共同招攬客戶申辦現金卡，參與
    程度最深，被告ａ○○曾指導填寫申請書，陪同辦理對保手
    續暨領取現金卡，並收取報酬，參與程度匪淺，被告己○○
    係因母親介紹前往鼎銊公司任職，並未陪同客戶前往銀行對
    保、領卡，涉案程度較輕，被告宇○○僅幫助被告Ｆ○○等
    人為上揭犯行，情節最輕，暨其品行、生活狀況、智識程度
    、犯罪所生損害，及犯後飾詞否認，態度不佳等一切情狀，
    分別量處如主文所示之刑。又被告己○○、宇○○行為後，
    刑法第四十一條第一項有關易科罰金之折算標準已於九十四
    年二月二日修正公布，罰金罰鍰提高標準條例第二條並於九
    十五年五月十七日修正刪除，均自九十五年七月一日施行，
    有關易科罰金之折算標準，由修正前銀元一百元以上三百元
    以下（即新臺幣三百元以上九百元以下折算一日），提高為
    新臺幣一千元以上三千元以下折算一日，新舊法比較結果，
    以行為時即修正前規定有利於行為人，依修正後刑法第二條
    第一項前段之規定，應適用行為時即修正前刑法第四十一條
    第一項前段及修正前罰金罰鍰提高標準條例第二條之規定，
    諭知易科罰金之折算標準。而被告己○○、宇○○行為後，
    刑法施行法業於九十五年六月十四日增訂公布第一條之一，
    其中第一項規定：「中華民國九十四年一月七日刑法修正施
    行後，刑法分則編所定罰金之貨幣單位為新臺幣」，第二項
    前段明定：「九十四年一月七日刑法修正時，刑法分則編未
    修正之條文定有罰金者，自九十四年一月七日刑法修正施行
    後，就其所定數額提高為三十倍」，惟依被告行為時之法律
    即罰金罰鍰提高標準條例第一條前段，業將刑法分則各罪法
    定刑所定罰金數額提高十倍，再由銀元換算為新臺幣之結果
    ，刑法第三百三十五條第一項法定刑所定罰金最高數額，與
    修正後之法律規定仍屬一致，並無不同，對被告而言尚無有
    利或不利之情形，揆諸前揭說明，自不生新舊法比較之問題
    ，應依一般法律適用原則，適用裁判時法即刑法施行法第一
    條之一第一項、第二項前段之規定，而不再適用罰金罰鍰提
    高標準條例第一條前段（臺灣高等法院暨所屬法院九十五年
    十二月十三日九十五年法律座談會刑事類提案第十六號研討
    結果參照），併此敘明。
  (五)如附表五十四所示印文均係偽造之印文，應依刑法第二百十
    九條之規定宣告沒收，如附表五十四所示之物則係警方於九
    十二年八月十五日於鼎銊公司所扣得留存申辦資料，均屬被
    告巳○○等人所有供渠等犯罪所用或供犯罪預備之物，業據
    被告巳○○、ａ○○、己○○等人供承在卷，應依刑法第三
    十八條第一項第二款之規定宣告沒收，至共犯「張先生」委
    請不知情之刻印店偽刻之「國勳國際有限公司」暨負責人「
    葉月榮」印章各一枚、「易數科技有限公司」暨負責人「Ｍ
    ○○」印章各一枚、「吉昌電器有限公司」暨負責人「Ｑ○○」印章各一枚、「逸峰有限公司」暨負責人「蔡玉山」印
    章各一枚、「仲銊貿易有限公司」暨負責人「乙○○」印章
    各一枚，均屬偽造之印章，雖未扣案，然客觀上並無證據證
    明上揭偽造印章業已滅失，仍應依刑法第二百十九條之規定
    宣告沒收，併此敘明。
三、公訴意旨另以：被告巳○○、ａ○○、己○○尚與被告Ｃ○○、Ｔ○○等人共同以如附表五十三所示偽造私文書向如附
    表五十三所示銀行申辦現金卡，另涉犯刑法第二百十六條、
    第二百十條之行使偽造私文書罪，第三百三十九條第一項詐
    欺取財罪，第三百三十九條第三項、第一項之詐欺取財既未
    遂等罪嫌（既、未遂情形詳見附表五十三所示）。惟查，被
    告Ｃ○○並未以如五十三編號一所示偽造薪資扣繳憑單向萬
    泰銀行申請並領得現金卡，有萬泰銀行九十四年十月二十八
    日泰消訴字第○九四九九九○二二八九號函在卷足憑（見本
    院卷(四)第九三八、九三九頁），且查無任何證據證明被告Ｔ
    ○○曾向日盛商業銀行申辦現金卡，此部分不能證明被告巳
    ○○等四人犯罪，原應為無罪之諭知，惟公訴意旨認此部分
    與前開有罪部分有連續犯之裁判上一罪關係，爰不另為無罪
    之諭知，附此敘明。
據上論斷，應依刑事訴訟法第二百九十九條第一項前段、第三百
條、刑法第二條第一項前段、第二十八條、第三十條第一項、第
二項、第二百十條、第二百十二條、第二百十五條、第二百十六
條、第二百十九條、第三百三十九條第一項、第三項、第三十八
條第一項第二款，修正前刑法第五十六條、第五十五條後段、第
四十一條第一項前段，修正前罰金罰鍰提高標準條例第二條，現
行法規所定貨幣單位折算新臺幣條例第二條，刑法施行法第一條
之一第一項、第二項前段，判決如主文。
本案經檢察官黃美嘉到庭執行職務
中　　華　　民　　國　　96　　年　　1 　　月　　25  　日
　　　　　　　　　刑事第十四庭  審判長法　官  宋松璟
                                      法  官  孫萍萍
                                      法  官  李家慧
以上正本證明與原本無異。
如不服本判決，應於判決送達後10日內，向本院提出上訴狀。
      　　　　　　　　　　　　　　　　書記官　楊文祥
中　　華　　民　　國　　96　　年　　1 　　月　　31　　日
附錄本件論罪科刑法條：刑法第210條、第212條、第215條、第
                      216條、第219條、第339條第1項、第3項
                      。
中華民國刑法第210條
（偽造變造私文書罪）
偽造、變造私文書，足以生損害於公眾或他人者，處 5 年以下有
期徒刑。
中華民國刑法第212條
（偽造變造特種文書罪）
偽造、變造護照、旅券、免許證、特許證及關於品行、能力服務
或其他相類之證書、介紹書，足以生損害於公眾或他人者，處1
年以下有期徒刑、拘役或3百元以下罰金。
中華民國刑法第215條
（業務上文書登載不實罪）
從事業務之人，明知為不實之事項，而登載於其業務上作成之文
書，足以生損害於公眾或他人者，處3年以下有期徒刑、拘役或5
百元以下罰金。
中華民國刑法第216條
（行使偽造變造或登載不實之文書罪）
行使第 210 條至第 215 條之文書者，依偽造、變造文書或登載
不實事項或使登載不實事項之規定處斷。
中華民國刑法第219條
（沒收之特例）
偽造之印章、印文或署押，不問屬於犯人與否，沒收之。
中華民國刑法第339條
（普通詐欺罪）
意圖為自己或第三人不法之所有，以詐術使人將本人或第三人之
物交付者，處5年以下有期徒刑、拘役或科或併科1千元以下罰金
。
以前項方法得財產上不法之利益或使第三人得之者，亦同。
前二項之未遂犯罰之。
